臺灣新北地方法院刑事裁定　
111年度聲字第1642號
聲明異議人  
即  受刑人  彭名立




上列聲明異議人即受刑人因公共危險等案件，對臺灣新北地方檢
察署檢察官之執行指揮（111年度執字第3491號），聲明異議，
本院裁定如下：
    主  文
聲明異議駁回。
    理  由
一、聲明異議意旨：聲明異議人即受刑人彭名立（下稱受刑人）
　　前因公共危險等案件，經本院以110年度審交訴字第168號判
    決判處應執行有期徒刑9月，如易科罰金，以新臺幣（下同
    ）1千元折算1日確定。受刑人接獲臺灣新北地方檢察署檢察
    官以111年度執字第3491號執行指揮書後，遵期於民國111年
    5月10日到案執行並聲請易科罰金，然檢察官並未給予受刑
    人陳述意見及表明其個人特殊事由之機會，亦未就准否易科
    罰金之任何相關事項詢問受刑人，逕自否決受刑人易科罰金
    之聲請，致使受刑人無法履行其於本案中與被害人之調解約
    定賠償事項，間接影響被害人權益，故聲明異議。
二、按受刑人或其法定代理人或配偶以檢察官執行之指揮為不當
    者，得向諭知該裁判之法院聲明異議，刑事訴訟法第484條
    定有明文。該條所稱「檢察官執行之指揮不當」，係指檢察
    官有執行指揮之違法及其執行方法有不當等情形而言（最高
    法院77年台抗字第741號判決、95年度台抗字第486號裁定意
    旨參照）。次按犯最重本刑為5年以下有期徒刑以下之刑之
    罪，而受6月以下有期徒刑或拘役之宣告者，得以1千元、2
    千元或3千元折算1日，易科罰金。但易科罰金，難收矯正之
    效或難以維持法秩序者，不在此限，刑法第41條第1項則有
    明定。依其立法理由，易科罰金制度旨在救濟短期自由刑之
    流弊，性質屬易刑處分，至於個別受刑人如有不宜易科罰金
    之情形，在刑事執行程序中，檢察官得依現行條文第1項但
    書之規定，審酌受刑人是否具有「確因不執行所宣告之刑，
    難收矯正之效或難以維持法秩序」等事由，而為准許或駁回
    受刑人易科罰金之聲請，更符合易科罰金制度之意旨。故有
    期徒刑或拘役得易科罰金之案件，法院所諭知者，僅係易科
    罰金時之折算標準而已，至於是否准予易科罰金，仍賦予執
    行檢察官視個案具體情形，依前開法律規定而為裁量；亦即
    ，執行檢察官得考量受刑人之一切主、客觀條件，審酌其如
    不接受有期徒刑或拘役之執行，是否難達科刑之目的、收矯
    正之成效或維持法秩序等，以作為其裁量是否准予易科罰金
    之憑據，非謂受刑人受6月以下有期徒刑或拘役之宣告時，
    執行檢察官即必然應准予易科罰金，且上開條文所稱「難收
    矯正之效」及「難以維持法秩序」均屬不確定法律概念，此
    乃立法者賦予執行者能依具體個案，考量犯罪所造成法秩序
    等公益之危害大小、施以自由刑，避免受刑人再犯之效果高
    低等因素，據以審酌得否准予易科罰金，亦即執行者所為關
    於自由刑一般預防（維持法秩序）與特別預防（有效矯治受
    刑人使其回歸社會）目的之衡平裁量，非謂僅因受刑人個人
    家庭、生活處遇值得同情即應予以准許；且法律賦予執行檢
    察官此項裁量權限，僅在發生違法裁量或有裁量瑕疵時，法
    院始有介入審查之必要，如執行檢察官於執行處分時，已具
    體說明不准易科罰金之理由，且未有逾越法律授權、專斷等
    濫用權力之情事，自不得遽謂執行檢察官之執行指揮為不當
    （最高法院97年度台抗字第576號、98年度台抗字第102號、
    100年度台抗字第646號裁定意旨可資參照）。
三、經查：
  ㈠檢察官不准易科罰金之理由：
　　受刑人前因公共危險等案件，經本院以110年度審交訴字第1
    68號判決判處有期徒刑5月、6月，應執行有期徒刑9月，如
    易科罰金，以1千元折算1日確定（下稱本案），有該刑事判
    決及臺灣高等法院被告前案紀錄表各1份在卷可稽。嗣臺灣
    新北地方檢察署（下稱新北地檢署）檢察官以111年度執字
    第3491號指揮書執行該有期徒刑9月，受刑人於111年5月10
    日到案執行並聲請易科罰金，執行檢察官審核後認受刑人於
    95年至100年間，共3犯酒後駕車之公共危險案件，本案係第
    4次違犯相同罪質之公共危險犯行，而認受刑人確有「易科
    罰金難收矯正之效或難以維持法秩序」之事由，不准受刑人
    易科罰金等情，有新北地檢署執行筆錄、聲請易科罰金案件
    審核表、命令、執行指揮書在卷可稽，並經本院調閱該案執
    行卷宗核閱屬實。足見執行檢察官已審酌受刑人之犯罪類型
    （酒後駕車、妨害公眾往來安全）、再犯之可能性（因酒駕
    犯罪4次）等因素，而認受刑人非予發監執行，難維持法秩
    序及收矯治之效，故不應准許受刑人易科罰金，是本件執行
    檢察官依職權裁量後，已具體說明不准受刑人聲請易科罰金
    之理由，其對具體個案所為之判斷，並無逾越法律授權或專
    斷而違反比例原則等濫用權力之情事。
　㈡本院之判斷：
  ⒈受刑人本案為4犯酒醉駕車案件，再犯可能性高：
　①受刑人曾於95年間，因公共危險案件，經臺灣士林地方法院
    以95年度士交簡字第779號判決判處拘役59日確定，於96年5
    月31日易科罰金執行完畢。
　②又於97年間，因公共危險案件，經同法院以97年度交易字第2
    34號判處有期徒刑3月確定，於99年6月29日執行完畢。
　③再於100年間，因公共危險案件，經同法院以100年度士交簡
    字第614號判決判處有期徒刑6月確定，於109年3月31日執行
    完畢，有上開判決書、臺灣高等法院被告前案紀錄表在卷可
    稽。本院審酌受刑人前已有3次酒後駕車之公共危險犯行，
    又再犯相同罪質之本案（4犯），且受刑人前一次所犯公共
    危險案件，甫於109年3月31日執行完畢後，旋於同年12月12
    日即故意再犯本案，足見受刑人甫經執行有期徒刑完畢未久
    ，即再犯本案之罪，且均為罪質相同之公共危險犯罪，其完
    全無視用路人安全，對社會法秩序之危害非輕，顯見受刑人
    對於易科罰金之刑罰根本無感。
　⒉受刑人本案無照、酒駕並危險駕駛，導致被害人受有嚴重傷
    勢，犯罪情節嚴重：
　　本案受刑人無駕駛執照，於酒後駕駛自小客車先在市區以高
    達112公里任意跨越分道線，再以高達175至213公里之高速
    ，超速行駛於國道高速公路上並任意變換車道而為危險駕駛
    ，復追撞前車，導致前車被害人2人受傷，其中1人受有顳骨
    骨併顱腔積氣及鼓室積血、頸椎骨折、左肩胛骨粉碎性骨折
    、肋骨骨折、顏面神經麻痺併暴露性角膜炎、低血鈉症與頭
    部撕裂傷等嚴重傷勢，而受刑人送醫經抽血，其血液中酒精
    濃度高達241MG/DL等情，此為本案確定判決認定之事實（本
    院110年度審交訴字第168號），並經本院依職權調閱卷宗核
    閱屬實，是受刑人本案不僅無照又酒駕，甚至以及高速飆車
    ，行徑誇張，導致追撞前車，使無辜前車人員造成嚴重危害
    ，犯罪情節嚴重。則本案執行檢察官具體審酌本案犯罪情節
    ，並衡量受刑人犯罪所造成法秩序等公益之危害輕重、施以
    自由刑避免受刑人再犯之效果高低等一切因素，綜合研判後
    ，認不准受刑人易科罰金，乃執行檢察官本於法律所賦與指
    揮刑罰執行職權之行使，經核與刑法第41條第1項但書之立
    法意旨、目的無違，難謂有逾越法律授權或專斷等濫用權力
    之情事。
  ⒊檢察官已給予受刑人陳述意見機會：
　　本案確定後，執行檢察官即以傳票傳喚受刑人應於111年5月
    10日上午10時至檢察署報到、接受執行，其訊問內容為：「
    （問：今天傳喚到案開始執行有何意見？）我要聲請易科罰
    金。」、「（問：還有何意見？）我還在賠對方錢，我現在
    是每個月分期給對方，如果我入監，就沒辦法賠對方錢，希
    望讓我易科罰金。」，經執行檢察官審核該筆錄後，始做出
    不准受刑人易科罰金的命令，可認檢察官之執行命令業已斟
    酌受刑人之意見以及本案受刑人有與被害人達成調解，待分
    期履行之情事。是以，受刑人稱本件檢察官並未給予受刑人
    陳述意見之機會等語，並無足採。又受刑人於接受傳喚當日
    ，聲請以27萬6千元易科罰金，並可「一次繳清」，此為受
    刑人於當日陳明在卷，可認受刑人已有相當資力即時履行與
    被害人之間原訂每月分期賠償2萬元之調解條件，而不受入
    監9個月影響（9個月分期賠償共18萬），再者受刑人與被害
    人達成調解，已為本案原確定判決列為有利之量刑因子，而
    本案應執行有期徒刑9個月本為應執行之國家刑罰權，本案
    若准予易科罰金，無法達到一般與特別預防之目的與效果，
    已如前述，故受刑人應入監執行始能達到矯正之效與維持法
    秩序之決定，實不因受刑人另外尚須履行之民事責任而受影
    響，故受刑人以若入監執行，將間接影響被害人受賠償之權
    益，實不可採。
  ㈢綜上，檢察官基於法律所賦予職權所為之執行指揮命令，經
    核並無違法或不當，本案聲明異議，為無理由，應予駁回。
四、依刑事訴訟法第486條，裁定如主文。
中　　華　　民　　國　　111 　年　　7 　　月　　15　　日
                  刑事第二十庭  法　官　蕭淳元
上列正本證明與原本無異。
如不服本裁定，應於裁定送達後五日內敘明抗告理由，向本院提
出抗告狀。
                                書記官  蔡忠衛
中　　華　　民　　國　　111 　年　　7 　　月　　15　　日